【裁判字號】    92,上訴,3479
【裁判日期】    950428
【裁判案由】    偽造有價證券等
【裁判全文】
臺灣高等法院刑事判決                92年度上訴字第3479號
上  訴  人  台灣台北地方法院檢察署檢察官
被      告  甲○○
                    原住台北縣新莊市○○路929巷43號
指定辯護人  本院公設辯護人  丙○○
上列上訴人因被告偽造有價證券等案件，不服臺灣臺北地方法院
88年度訴緝字第44號，中華民國92年9月8日第一審判決（起訴案
號：臺灣臺北地方法院檢察署82年度偵字第5449號），提起上訴
，本院判決如下：
    主  文
上訴駁回。
    理  由
一、公訴意旨略以：被告甲○○與乙○○（另案判決）、蘇德發
    及林富家（另案判決）父子基於概括犯意之聯絡，因蘇德發
    及林富家2人，自民國80年間，意圖販售人頭支票圖利，乃
    透過乙○○（綽號小陳），由乙○○自己及所覓得知情之人
    頭甲○○等人至附表所列之行庫，偽造如附表所列開戶人之
    簽名、印文後申領支票使用，乙○○於領得支票後，即以每
    戶頭新台幣（下同）250000元之價格販售予林富家，林富家
    即依蘇德發之指示，透過林富家以本身及其妻楊金鳳之銀行
    帳戶，連續偽造支票及以自行提示培養信用方式取得銀行信
    任，大量取得支票後，再以每張3000元之價格販售予黃明典
    （綽號阿志），黃明典亦基於概括之犯意，連續轉讓予台北
    市○○街等人頭支票小盤商對外販售，供人持以詐欺財物，
    直至82年2月24日，上開人頭帳戶退票章數共計383張，共計
    00000000元，因認被告甲○○涉有刑法第201條第1項之偽造
    有價證券罪嫌、第216條、第210條之行使偽造私文書罪嫌、
    第216條、第212條行使偽造特種文書罪嫌云云。
二、按犯罪事實應依證據認定之，無證據不得推定其犯罪事實。
    又不能證明被告犯罪者，應諭知無罪之判決，刑事訴訟法第
    154條、第301條第1項分別定有明文。又按事實之認定，應
    憑證據，如未能發現相當證據，或證據不足以證明，自不能
    以推測或擬制之方法，為裁判基礎；又按認定犯罪事實所憑
    之證據，雖不以直接證據為限，間接證據亦包括在內，然而
    無論直接證據或間接證據，其為訴訟上之證明，須於通常一
    般之人均不致有所懷疑，而得確信其為真實之程度者，始得
    據為有罪之認定，倘其證明尚未達到此一程度，而有合理之
    懷疑存在而無從使事實審法院得有罪之確信時，即應由法院
    為諭知被告無罪之判決，最高法院40年台上字86號、76年台
    上字第4986號分別著有判例可資參照。
三、被告經本院合法傳喚未到庭，惟據被告於原審審理中堅決否
    認有任何有何前開犯行，辯稱：伊沒有假冒王金水、高丘棟
    等人名義去申請支票，後來再有轉售他人牟利一節，伊亦不
    知情等語。
四、公訴人認被告涉犯前開罪嫌，無非以被告各行庫之開戶資料
    、台北市票據交換所退票資料電腦表為其主要論據。
五、惟經查：
（一）同案被告乙○○於原審90年1月31日調查時，以證人之身
      份供稱：「是我去開戶的」等語（見原審卷第66頁）；同
      案被告乙○○另於原審90年4月4日調查時復供稱：「...
      支票是我申請的，但支票是我押在他那邊借錢，並非是賣
      給他... 」等語（見原審卷第91、92頁）；足見如附表所
      示之支票是否為本件被告所申辦，顯尚有所疑義。
（二）又原審命被告當庭親自書寫之文字（計有高丘棟、王金水
      、中華民國年月日等字），經與原審向各行庫所調王金水
      、高丘棟之開戶資料上之筆跡（以上係分經合作金庫銀行
      （原為臺灣省合作金庫）南京東路支庫89年9月14日（89
      ）合金京東存字第3773號函、合作金庫銀行圓山支庫89年
      9月13日（89）合金圓存字第3669號函）併送內政部刑事
      警政署警察局結果，認「本案因當庭筆跡有做作之虞，請
      再蒐集甲○○本人81年所寫與「高丘棟、王金水」等字類
      同之筆跡多件」等語，此有內政部刑事警察局91年1 月3
      日刑鑑字第203565號函在卷可考，是於法尚不能經由筆跡
      鑑定之方式發現前開開戶資料其上之署押，確否屬同案被
      告乙○○所申請甚或係其偽造簽名；再綜觀上情，於法亦
      不得遽以推論被告有何公訴意旨所指之犯行。
（三）至合作金庫銀行南京東路支庫89年9月14日（89）合金京
      東存字第3773號函所附之申請資料有身分證影本1紙，因
      該身分證影本上之照片甚為模糊亦無法確定是否為本件被
      告本人，且同案被告乙○○於原審90年4月4日調查時亦供
      稱上開照片為其本人（見原審卷第92頁），是於本件卷證
      資料內，實在無任何積極證據足以證明本件被告有何與檢
      察官起訴書犯罪事實欄所記載之人有任何販售人頭支票之
      犯意聯絡。
六、綜上所述，公訴人認被告所涉有之前開犯行，所舉提之證據
    ，尚難憑認與事實相符；此外復查無其他積極證據足資證明
    被告有何公訴人對其所起訴之前開之犯行。
七、原審因認不能證明被告犯罪，而為被告無罪之諭知。經核於
    法尚無違誤。檢察官上訴意旨，未再就被告被訴犯行積極舉
    提具體證據，以供本院調查，用資證明被告有何起訴書所指
    之犯行，僅徒就卷存之各項已經原審法院審酌認尚不足以證
    明本件被告被訴犯行之證據再事爭執其證明力云云，於法並
    無可採。檢察官執此上訴意旨，指摘原判決不當，求予撤銷
    改判，為無理由，應予駁回其上訴。
八、被告經本院合法傳喚，無正當理由而不到庭，爰不待其陳述
    ，逕行判決，附此敘明。
據上論斷，應依刑事訴訟法第368條、第371條，判決如主文。
本案經檢察官張啟彬到庭執行職務。
中    華    民    國    95    年    4     月    28    日
                  刑事第三庭審判長法  官  許國宏
                                  法  官  楊貴志
                                  法  官  林銓正
以上正本證明與原本無異。
檢察官如不服本判決，應於收受送達後10日內向本院提出上訴書
狀，其未敘述上訴之理由者並得於提起上訴後10日內向本院補提
理由書（均須按他造當事人之人數附繕本）。
                                  書記官  陳玲憶
中    華    民    國    95    年    4     月    28    日
附表：
┌─────┬─────────┬──────┬─────┬───────┐
│冒  名    │   戶        名   │   退票銀行 │ 退  票   │退  票 金  額 │
│開戶者    │                  │            │ 張  數   │              │
├─────┼─────────┼──────┼─────┼───────┤
│ 甲○○   │王金水            │彰化銀行大同│          │              │
│          │Ａ00000000│分行        │ 一七四張 │四九、六二六、│
│          │號                │合作金庫圓山│          │五三九元      │
│          │                  │支庫        │          │              │
├─────┼─────────┼──────┼─────┼───────┤
│ 甲○○   │高丘棟（起訴書誤載│            │          │              │
│          │為高立棟）Ｙ一００│            │ 二０九張 │四四、九二五、│
│          │九０三五０四號    │            │          │六七五元      │
│          │                  │            │          │              │
└─────┴─────────┴──────┴─────┴───────┘


司法院資訊處製作；財團法人民間司法改革基金會備份。
